臺灣高等法院臺中分院民事裁定　九十三年度破抗字第一○號
　　　抗　告　人　甲○○○
右抗告人聲請宣告破產事件，抗告人對於民國九十三年十一月十六日臺灣臺中地方法
院九十三年度破字第五四號裁定提起抗告，本院裁定如下：
　    主      文
抗告駁回。
抗告程序費用由抗告人負擔。
　    理      由
一、抗告意旨略以：(一)抗告人之債務緣於抗告人之夫余興衍生前獨資經營興杰行而需
    金錢週轉而來，現余興衍已死亡，抗告人與其繼承人均已拋棄繼承，今有債權人
    向抗告人催討債務，抗告人理應償還，無奈抗告人之財產已不足清償，且年事已
    高，已無清償債務之能力，為此聲請宣告破產，請准予宣告破產。(二)抗告人財產
    中的房屋，現已申請稅籍，且已有買主願以新臺幣（下同）八萬元購買，有關財
    團費用中的破產人及其家屬之必要生活費及喪葬費，抗告人雖已年邁，但幸有子
    女供養，因抗告人背負巨額債務，無力償還，深恐牽連親人，精神負擔極重，爰
    依法請求鈞院准予宣告破產云云。
二、按破產固係對於債務人不能清償債務者宣告之，但法院就破產之聲請得依職權為
    必要之調查（破產法第六十三條第二項），若債務人確係毫無財產，則破產財團
    即不能構成，或破產財團雖勉可組成，然其破產財團之財產尚不足清償財團費用
    及財團債務時，依破產法第一百四十八條規定之意旨，應以無宣告破產之實益，
    而裁定駁回破產宣告之聲請，最高法院八十六年度台抗字第四七九號著有裁定要
    旨足供參酌。經查：
    (一)本件依抗告人於原法院聲請意旨所陳，抗告人計積欠有三千零六十八萬六千九
      百七十三元之債務（債權人及數額，分別如下：台灣金聯資產管理股份有限公
      司二百零二萬一千九百七十三元、王美貞或蕭景方二千八百五十萬元、彰化商
      業銀行十六萬五千元），而抗告人僅有郵局存款十萬零七百二十五元、坐落台
      中縣石岡鄉○○路九０巷三二之一號旁邊未辦保存登記之房屋乙棟、坐落台中
      縣石岡鄉○○段九三地號土地面積四六．五四平方公尺（已設定抵押權一千萬
      元予王美貞）之財產，該未辦保存登記之建物，縱如抗告人所稱，已有買主願
      以八萬元購買，但綜觀抗告人所有之財產及債務，顯然抗告人已無力清償債務
      ，要可認定。
    (二)又破產程序進行中，尚有財團費用及財團債務之支出，而財團費用包括破產
      財團之管理變價及分配所生之費用、破產債權人共同利益所需審判上之費用
      、破產管理人之報酬，及破產人及其家屬之必要生活費及喪葬費，視為財
      團費用；另財團債務則包括破產管理人關於破產財團所為行為而生之債務、
      破產管理人為破產財團請求履行雙務契約所生之債務，或因破產宣告後應履
      行雙務契約而生之債務、為破產財團無因管理所生之債務，及因破產財團
      不當得利所生之債務，觀諸破產法第九十五條、第九十六條之規定即明。再者
      ，財團費用及財團債務均優先於破產債權，依抗告人陳報之現有財產，其中台
      中縣石岡鄉○○段九三地號土地，抗告人業已自陳為債權人王美貞設定一千萬
      元之抵押債權（即上開二千八百五十萬元其中之一千萬元），此並有抗告人提
      出之系爭土地登記謄本存卷可稽。按在破產宣告前，對於債務人之財產有質權
      、抵押權或留置權者，就其財產有別除權，有別除權之債權人，不依破產程序
      而行使其權利，亦為同法第一百零八條所明定，觀諸卷附該土地登記謄本所載
      ，該土地於九十三年一月間申報地價每平方公尺為二千元，顯然該土地價值並
      無餘額可以列為破產財團，自屬當然，則依抗告人陳報之現有財產，僅餘郵局
      存款十萬零七百二十五元及未辦保存登記之建物售價八萬元，合計十八萬零七
      百二十五元，再依卷附土地登記謄本所載，抗告人所有之上開土地，尚經債權
      人華僑商業銀行股份有限公司聲請假扣押查封登記，顯然抗告人之債權人，並
      非如抗告人所云僅有三人而已，是以抗告人自陳之上開財產於抵押債權人行使
      別除權後，是否尚有財產足以清償財團費用、財團債務，而可以構成破產財團
      ，尚非無疑，應無再依破產程序進行，以增加破產費用支出之理，是本件難認
      有破產之實益，自應駁回抗告人破產之聲請。
三、綜上所述，原法院以抗告人自陳之上開財產，於抵押債權人行使別除權後，並無
    財產足以清償財團費用、破產管理人之報酬等而無法構成破產財團，因認抗告人
    破產之聲請為無理由，遂以裁定駁回抗告人之聲請，並無違誤，抗告意旨仍執陳
    詞指摘原裁定不當，求予廢棄，為無理由，應予駁回。
四、據上論結，本件抗告為無理由，依破產法第五條，民事訴訟法第四百九十五條之
    一第一項、第四百四十九條第一項、第九十五條、第七十八條，裁定如主文。
中　　　華　　　民　　　國　　九十三　　年　　 十二　　 月　　 三十　　 日
~B1民事第一庭審判長法　官　林陳松
~B2　　　　　　　　法　官　王重吉
~B3　　　　　　　　法　官　李寶堂
右為正本係照原本作成。
如不服本裁定，應於裁定正本送達後十日內向本院提出抗告理由狀（須按照他造人數
附具繕本）並繳納抗告裁判費新臺幣壹仟元，同時委任律師或具有律師資格之關係人
為代理人。
~B 　 　　　　　　書記官　廖次芬
中　　　華　　　民　　　國　　九十四　　年　　　一　　　月　　　三　　　日
　　　　　　　　　　　　　　　　　　　　　　　　　　　　　　　　　　　　Ｈ
